【裁判字號】    97,交上訴,2
【裁判日期】    970325
【裁判案由】    公共危險等
【裁判全文】
臺灣高等法院刑事判決                 97年度交上訴字第2號
上  訴  人  臺灣板橋地方法院檢察署檢察官
被      告  甲○○
上列上訴人因被告公共危險等案件，不服臺灣板橋地方法院九十
六年度交訴字第一三二號，中華民國九十六年十一月五日第一審
判決（起訴案號：臺灣板橋地方法院檢察署九十六年度偵字第一
一八九七號），提起上訴，本院判決如下：
    主  文
原判決關於過失致人於死暨定應執行刑部分撤銷。
甲○○因過失致人於死，處有期徒刑壹年拾月。
其他上訴駁回。
上開撤銷改判部分及駁回上訴部分所處之刑，應執行有期徒刑參
年貳月。
    事  實
一、甲○○前於民國九十一年間因酒後駕車公共危險案件，經臺
    灣桃園地方法院以九十一年度桃交簡字第一一一六號判處罰
    金銀元一萬五千元，如易服勞役以銀元三百元折算一日，緩
    刑三年確定（嗣緩刑期滿而緩刑之宣告未經撤銷，該刑之宣
    告失其效力），猶不知悔改，明知服用酒類不能安全駕駛動
    力交通工具，及其普通小型車駕駛執照亦因酒醉駕車遭監理
    機關吊銷，期間自九十四年一月二十四日起至九十七年一月
    二十三日止，屬無駕駛執照之狀態，均不得駕駛汽車，且其
    於九十六年五月二十三日因熬夜趕工未休息、睡覺，在身心
    疲憊且普通小型車駕駛執照遭吊銷之情形下，復於九十六年
    五月二十四日晚間八時許，在桃園縣大溪鎮中庄里河床旁某
    工寮內，與親友一同飲用啤酒約五、六杯後，已達酒醉不能
    安全駕駛動力交通工具之程度，猶在飲酒後於同日晚間九時
    許，駕駛車牌號碼３６８３－ＨＥ號自用小貨車搭載其表姊
    黃金葉，由桃園縣大溪鎮中庄里出發往臺北縣鶯歌鎮方向行
    駛。甲○○於同日晚間九時二十三分許，駕駛上開自用小貨
    車行經臺北縣鶯歌鎮○○路十號之彎道處時，本應注意車前
    狀況，並隨時採取必要之安全措施，且明知汽車在雙向二車
    道行駛時，在劃有分向限制線之路段，不得駛入來車之車道
    內，而依當時天氣晴朗，夜間有照明，路面乾燥，道路無缺
    陷、無障礙物，視距良好，並無不能注意之情事，因酒後無
    法適切操控所駕駛之車輛及身體疲憊一時睡著，竟疏於注意
    車前狀況，貿然跨越分向限制線駛入對向車道，適對向車道
    有李彥霆騎乘車號ＢＹＯ－６２８號重型機車及沈金獅騎乘
    車號ＭＣＮ－２６３號重型機車，甲○○所駕駛之上開貨車
    因而先後撞擊李彥霆、沈金獅之機車，致上開機車均倒地，
    李彥霆、沈金獅並分別彈至路旁草叢，造成李彥霆受有頸部
    、軀幹受到嚴重撞擊之傷害，沈金獅則受有創傷性血氣胸併
    腹內出血之傷害，經路人江泰宏發現後以電話報警將李彥霆
    、沈金獅送醫急救，惟沈金獅到達醫院前因上述車禍所受傷
    害引發呼吸性休克，已無生命徵象，經醫護人員施以心肺復
    甦術，仍於同日晚間十時三十六分急救失敗，經醫院宣告死
    亡；李彥霆則因上開車禍所受傷害引發中樞神經休克，到達
    醫院前心跳已停止，經醫護人員急救後仍無自發性呼吸及心
    跳，於同日晚間十時三十八分急救無效而宣布死亡。詎甲○○肇事致李彥霆、沈金獅受傷後（當時尚未死亡），其所駕
    駛貨車之車底卡住前開車號ＢＹＯ－６２８機車，經甲○○
    以貨車後退之方式將該機車退開後，其竟未下車查看，亦未
    將因車禍受到嚴重撞擊之李彥霆、沈金獅送醫救治或為其他
    必要之措施，亦未向警察機關報告，竟基於肇事逃逸之犯意
    ，隨即駕駛上開自用小貨車附載黃金葉往臺北縣鶯歌方向逃
    逸離去現場。嗣經路人江泰宏記下甲○○所駕駛小貨車之車
    號後報警，並經警在車禍現場拾得甲○○之汽車駕照（有效
    日期九十五年八月三日）及上開自用小貨車之行車執照，嗣
    經警報請臺灣板橋地方法院檢察署檢察官對甲○○強制拘提
    後，甲○○始於同年五月二十五日下午四時五十分許到警局
    接受詢問，而查悉上情。
二、案經被害人李彥霆之妻己○○、其父丙○○、其母乙○○，
    及被害人沈金獅之母丁○○○、其子戊○○分別訴由臺北縣
    政府警察局三峽分局報請臺灣板橋地方法院檢察署檢察官偵
    查起訴。
    理  由
壹、程序方面：
一、按被告之自白非出於強暴、脅迫、利誘、詐欺、疲勞訊問、
    違法羈押或其他不正之方法，且與事實相符者，得為證據，
    刑事訴訟法第一百五十六條第一項定有明文。本案被告甲○○於原審及本院審理中，均不爭執其自白具有任意性，且衡
    諸本案其他證據，顯見其自白與事實相符，依上開規定，被
    告之自白有證據能力。
二、按被告以外之人於審判外之言詞或書面陳述，除法律有規定
    者外，不得作為證據；又被告以外之人於審判外之陳述，雖
    不符合同法第一百五十九條之一至第一百五十九條之四之規
    定，但經當事人於審判程序同意作為證據，法院審酌該言詞
    陳述或書面陳述作成時之情況，認為適當者，亦得為證據。
    當事人、代理人或辯護人於法院調查證據時，知有第一百五
    十九條第一項不得為證據之情形，而未於言詞辯論終結前聲
    明異議者，視為有前項之同意，刑事訴訟法第一百五十九條
    第一項及第一百五十九條之五分別定有明文。經查，本判決
    下列所引用之各該被告以外之人於審判外之陳述（包含書面
    陳述），除公務員職務上製作之紀錄文書及從事業務之人於
    業務上製作之證明文書，並無顯不可信之情況，分別依刑事
    訴訟法第一百五十九條之四第一款、第二款規定，有證據能
    力外，其餘亦屬傳聞證據部分，檢察官及被告於本院準備程
    序及審判期日中，均明示同意此部分之證據有證據能力，且
    迄至言詞辯論終結前亦未撤回前開同意，本院審酌上開證據
    資料製作時之情況，尚無違法不當及證明力明顯過低之瑕疵
    ，亦認為以之作為證據應屬適當，故揆諸前開規定，爰依刑
    事訴訟法第一百五十九條之五規定，認前揭證據資料均有證
    據能力，合先敘明。
貳、實體方面：
一、訊據被告甲○○對於上揭時地飲酒後不能安全駕駛動力交通
    工具而駕駛自用小貨車，並因過失肇事致被害人李彥霆、沈
    金獅死亡，及肇事後逃逸等犯罪事實，於警詢、偵查、原審
    及本院審理中均坦承不諱，核與告訴人己○○於警詢、偵查
    及告訴人丁○○○於警詢及告訴人丙○○、乙○○、戊○○
    於偵查中之指訴，暨證人即車禍時搭乘被告所駕自用小貨車
    之黃金葉於警詢時證述被告酒後駕駛上開貨車肇事，目擊證
    人江泰宏於警詢、偵查中證述被告駕駛上開貨車肇事後駕車
    逃逸等情節相符，並有道路交通事故調查報告表、道路交通
    事故現場圖、道路交通事故調查報告表(一)(二)、被告之汽
    車駕駛執照影本、車號３６８３－ＨＥ自用小貨車之行車執
    照影本各一件、車禍現場照片共三十六幀、臺北縣政府警察
    局三峽分局轄內甲○○肇事逃逸案現場勘察報告一份在卷可
    稽。而被害人李彥霆確因本件車禍造成其頸部、軀幹嚴重撞
    擊之傷害，被害人沈金獅則受有創傷性血氣胸併腹內出血之
    傷害，且被害人沈金獅於到達醫院前因上述車禍所受傷害引
    發呼吸性休克，已無生命徵象，經醫護人員施以心肺復甦術
    ，仍於同日晚間十時三十六分急救失敗經醫院宣告死亡；另
    被害人李彥霆則因上開車禍所受傷害引發中樞神經休克，到
    達醫院前心跳停止，經醫院急救後仍無自發性呼吸及心跳，
    於同日晚間十時三十八分宣布急救無效而死亡等情，分別有
    聖保祿醫院診斷證明書（被害人李彥霆部分）、財團法人恩
    主公醫院乙種診斷證明書（被害人沈金獅部分）各一紙附卷
    可稽，並經臺灣板橋地方法院檢察署檢察官督同法醫師及同
    署檢察官指揮檢察事務官、法醫相驗屬實，分別製有相驗屍
    體證明書、檢驗報告書、勘驗筆錄各二份及上開被害人之死
    亡照片共四十九幀在卷可憑。
二、按汽車駕駛人飲用酒類後，其吐氣所含酒精濃度超過每公升
    ０．二五毫克以上者，不得駕車；又汽車在劃有分向限制線
    之雙向二車道路段行駛時，駕駛人應注意車前狀況，並隨時
    採取必要之安全措施，且應在遵行車道內行駛，不得駛入來
    車之車道內，道路交通安全規則第一百十四條第二款、第九
    十四條第三項、第九十七條第一款、第二款分別定有明文。
    查被告駕駛自用小貨車，自應注意上開安全規定，而本次車
    禍肇事當時之天候晴、夜間有照明，路面乾燥、無缺陷、無
    障礙物，視距良好等情，亦有上開車禍現場照片及道路交通
    事故調查報告表（一）可稽，被告並非不能注意及此，竟疏
    於注意，於酒後及身體疲憊之狀態下任意駕車，且未注意車
    前狀況，貿然駛入對向車道，因而駕車肇事撞擊被害人李彥
    霆、沈金獅所騎乘之機車，致被害人李彥霆、沈金獅受到嚴
    重撞擊而傷重不治死亡，被告對本件車禍之發生顯有過失。
    又臺灣板橋地方法院檢察署檢察官將本案卷證送臺灣省臺北
    縣區車輛行車事故鑑定委員會鑑定（原判決誤載為彰化縣區
    ，應予更正），亦同此認定，有該鑑定委員會九十六年六月
    二十六日北縣鑑字第０九六五一八０七八０號函所附北縣鑑
    字第九六０七八０號鑑定意見書附卷可憑。而被害人李彥霆
    確因本件車禍造成頸部、軀幹嚴重撞擊之傷害，引發中樞神
    經休克，到達醫院前心跳已停止，經醫護人員急救後仍無自
    發性呼吸及心跳，於同日晚間十時三十八分急救無效而宣布
    死亡；被害人沈金獅到達醫院前因上述車禍所受傷害引發呼
    吸性休克，已無生命徵象，經醫護人員施以心肺復甦術，仍
    於同日晚間十時三十六分急救失敗，經醫院宣告死亡，俱如
    前述，則被告之過失行為與被害人李彥霆、沈金獅之死亡間
    ，顯具有相當因果關係。綜上，本案事證明確，被告酒後駕
    車公共危險、過失致死及肇事逃逸等犯行均堪以認定，應予
    依法論科。
三、查被告甲○○於本院審理中供稱：伊以裝潢木工為業，平常
    作木工時，雖會駕駛車號３６８３－ＨＥ號自用小貨車裝載
    一些木材及工具去施工現場，該部貨車僅係伊生財之工具，
    並沒有坐其他交通工具去施工現場等語，足徵被告係以裝潢
    木工為業務，駕駛自用小貨車僅係作為其前往施工現場之代
    步工具，被告駕駛該自用小貨車前往施工現場尚非其附隨之
    業務，則本件被告駕車肇事致被害人死亡部分，應負普通過
    失致人於死罪刑。
四、核被告甲○○所為，係犯刑法第一百八十五條之三之服用酒
    類不能安全駕駛動力交通工具而駕駛罪，刑法第二百七十六
    條第一項之過失致死罪，及刑法第一百八十五條之四之駕駛
    動力交通工具肇事致人死亡而逃逸罪。至告訴人己○○、丙○○、乙○○之告訴意旨雖指：被告曾為義警，應知悉心肺
    復甦等急救方法，其駕車撞擊被害人李彥霆後，被害人李彥
    霆僅受重傷而未死亡，被告竟不為必要之扶助及保護，而駕
    車逃逸駛離現場，致被害人李彥霆送醫後死亡，認被告係犯
    刑法第二百八十四條第一項後段之過失致重傷害罪、同法第
    二百九十四條第二項前段之遺棄致死罪乙節。然本件被害人
    沈金獅於車禍後到達醫院前，因上述車禍傷害引發呼吸性休
    克，已無生命徵象，經施以心肺復甦術，仍於同日晚間十時
    三十六分急救失敗經醫院宣告死亡；被害人李彥霆因上開車
    禍造成傷害引發中樞神經休克，到達醫院前心跳停止，經醫
    院急救後仍無自發性呼吸及心跳，於同日晚間十時三十八分
    宣布急救無效死亡等節，俱如前述，且被告於原審審理中亦
    供述：伊雖自八十五、八十六年間起擔任桃園縣大溪鎮三層
    派出所之義警，負責冬防巡邏及交通指揮之工作，但並沒有
    受過ＣＰＲ或其他急救訓練，本身也不會ＣＰＲ或其他急救
    之技術等語；此外，復無其他積極證據足以證明被告確實具
    有ＣＰＲ心肺復甦術或其他急救之技術，尚難認被告有對被
    害人施以ＣＰＲ心肺復甦術或其他急救之專業能力，綜上可
    徵被害人李彥霆、沈金獅係因本件車禍直接引致死亡之結果
    ，尚非由被告肇事後逃逸之遺棄行為而另行發生死亡結果，
    是上述告訴意旨尚非足採。又被告以一過失行為肇事致被害
    人李彥霆、沈金獅二人死亡，觸犯二相同罪名之普通過失致
    死罪，為想像競合犯，應依刑法第五十五條之規定從一重仍
    論以刑法第二百七十六條第一項過失致死罪處斷。另被告之
    普通小型車駕駛執照，前因酒醉駕車遭監理機關吊銷，期間
    自九十四年一月二十四日起至九十七年一月二十三日止，業
    據被告供承在卷，並有「證號查詢汽車駕駛人」資料一紙在
    卷可稽，足見本件車禍時被告係「無駕駛執照駕車」；又徵
    之證人黃金葉於警詢時，亦證述被告於本件車禍前有飲用啤
    酒等語，而被告亦供承其車禍前有飲用啤酒，並肇事等情，
    則被告無駕駛執照駕車及酒醉駕車，因而肇事致人死亡，依
    法應負刑事責任，就其所犯過失致死罪部分，應依道路交通
    管理處罰條例第八十六條第一項規定加重其刑（上開條例之
    數種加重事項為列舉規定，被告僅符合其一即構成加重其刑
    要件，僅加重一次即可，縱使同時有數種加重事項，無庸再
    遞加其刑，臺灣高等法院暨所屬法院八十七年法律座談會亦
    採同一見解）。被告所犯上開三罪犯意各別，構成要件互殊
    ，應予分論併罰。
五、駁回上訴部分：
    原審就被告所涉酒醉駕車、肇事逃逸部分認事證明確，依刑
    法第一百八十五條之三、第一百八十五條之四，刑法施行法
    第一條之一之規定，並審酌被告前有酒醉駕車公共危險之犯
    罪紀錄，有臺灣高等法院被告前案紀錄表在卷可按（該罪之
    緩刑期滿而緩刑之宣告未經撤銷，該刑之宣告失其效力），
    顯見被告未戒除酒後駕車之惡習，及其本次車禍之過失情形
    嚴重，無照駕車肇事致被害人李彥霆、沈金獅死亡，並於肇
    事後逃逸，各該被害人家屬之身心受到莫大之痛苦，被告復
    未主動積極與上開被害人家屬洽談民事賠償事宜，及各該被
    害人家屬已領取強制責任保險金，暨被告肇事後坦承犯行之
    態度等一切情狀，分別量處酒醉駕車部分有期徒刑三月，肇
    事逃逸部分有期徒刑一年五月，認事用法並無違誤，量刑亦
    屬妥適，檢察官循告訴人之請求，以本案尚未和解，上訴指
    摘原審量刑過輕，本院認原判決已就量刑審酌事由詳予說明
    ，而酒醉駕車及肇事逃逸等公共危險罪所侵害之法益係社會
    法異，告訴人所受之損害係在個人法益之過失致死犯罪，故
    原判決就此部分所量處之刑度並無失衡情形，檢察官此部分
    之上訴即無理由，應駁回之。
六、撤銷改判部分：
    至被告涉犯過失致死部分，原審予以論罪科刑固非無見，但
    被告係酒醉駕車，且屬無照駕駛，其跨越分向線衝入對向車
    道肇事，過失情形嚴重，且致被害人李彥霆、沈金獅死亡，
    使各該被害人家屬之身心受到莫大之痛苦，被告復未主動積
    極與上開被害人家屬洽談民事賠償事宜，各該被害人家屬僅
    領取強制責任保險金各一百五十萬元，被告個人則別無其他
    分文之賠償，暨被告肇事後坦承犯行之態度，本院認被告兼
    有酒醉及無照駕駛，過失程度至為重大，且二條人命造成兩
    個家庭因此破碎，原判決僅量處有期徒刑一年六月，實不足
    生警惕，難以彰顯正義，檢察官執此事由上訴指摘原判決不
    當，為有理由，應由本院撤銷原判決關於過失致死暨定應執
    行刑部分，就被告甲○○過失致人於死部分判處有期徒刑一
    年十月，並就撤銷改判部分及前開駁回上訴部分（酒醉駕車
    部分有期徒刑三月，肇事逃逸部分有期徒刑一年五月），定
    應執行刑為有期徒刑三年二月，以資懲儆。
據上論斷，應依刑事訴訟法第三百六十八條、第三百六十九條第
一項前段、第三百六十四條、第二百九十九條第一項前段，刑法
第二百七十六條第一項、第五十五條、第五十一條第五款，道路
交通管理處罰條例第八十六條第一項，刑法施行法第一條之一，
判決如主文。
本案經檢察官周誠南到庭執行職務。
中    華    民    國    97    年    3     月    25    日
                  刑事第四庭  審判長法  官  沈宜生
                                    法  官  陳國文
                                    法  官  鄭水銓
以上正本證明與原本無異。
肇事逃逸部分如不服本判決，應於收受送達後十日內向本院提出
上訴書狀，其未敘述上訴之理由者，並得於提起上訴後十日內向
本院補提理由書狀（均須按他造當事人之人數附繕本）。
酒醉駕車、過失致死部分均不得上訴。
                                    書記官  劉貞達
中    華    民    國    97    年    3     月    26    日
附錄本案論罪科刑法條全文－－
刑法第一百八十五條之三：
服用毒品、麻醉藥品、酒類或其他相類之物，不能安全駕駛動力
交通工具而駕駛者，處一年以下有期徒刑、拘役或三萬元以下罰
金。
刑法第一百八十五條之四：
駕駛動力交通工具肇事，致人死傷而逃逸者，處六月以上五年以
下有期徒刑。
刑法第二百七十六條：
因過失致人於死者，處二年以下有期徒刑、拘役或二千元以下罰
金。
從事業務之人，因業務上之過失犯前項之罪者，處五年以下有期
徒刑或拘役，得併科三千元以下罰金。


司法院資訊處製作；財團法人民間司法改革基金會備份。
